【裁判字號】    88,上,1567
【裁判日期】    890602
【裁判案由】    給付賠償款等
【裁判全文】
臺灣高等法院民事判決    八十八年度上字第一五六七號
      上  訴  人  林昌營造有限公司
      法定代理人  邱淑娟
      訴訟代理人  張玉希律師
      被 上訴 人  旭盛營造有限公司
                              .
      法定代理人  魏錫雄      .
      訴訟代理人  曾文律師
右當事人間請求給付賠償款等事件，上訴人對於中華民國八十八年九月二十二日臺灣
宜蘭地方法院八十八年度訴字第一○六號第一審判決提起上訴，本院判決如左：
    主    文
上訴駁回。
第二審訴訟費用由上訴人負擔。
    事    實
甲、上訴人方面：
一、聲明：
  (一)原判決廢棄。
  (二)被上訴人在第一審之訴及假執行之聲請均駁回。
二、陳述：除與原判決記載相同者，茲引用之外，補稱略以：
  (一)台灣省政府住宅及都市發展局（下稱省住都局）八十一年度基隆市百福社區○○
    ○○道工程（下稱系爭工程）確係訴外人（即被上訴人公司前任總經理）吳連福
    實際承包，且係伊出面委請被上訴人擔任系爭工程之保証人，則委任關係應存在
    於訴外人吳連福與被上訴人間，而非上訴人與被上訴人間，因此被上訴人主張基
    於委任關係請求上訴人賠償，於法即屬無據。
  (二)另案基隆地方法院八十四年度訴字第三○七一號損害賠償事件，判決理由三之內
    容為「查本件被上訴人主張上訴人林昌公司以上訴人旭盛公司、全德公司為連帶
    保證人．．．．，並為上訴人林昌公司等所不爭執」，其內容僅係被上訴人為上
    訴人之連帶保證人不爭執，並無提及上訴人邀請被上訴人為連帶保證人，因此被
    上訴人以上開判決之內容指稱係上訴人委任被上訴人為保證人，即顯與事實不符
    ，並無足採。
  (三)吳連福自承陳南光曾為上訴人之法定代理人，且於無力承作本件工程後，曾與陳
    南光論及債務分擔問題，而當時吳連福仍為被上訴人之總經理，此有卷附之公司
    登記事項卡可稽。換言之，吳連福當時應係以被上訴人總經理之身分與陳南光洽
    商，而原審未詳究事實，以吳連福並未與李正森商討本件工程停工後之賠償事宜
    ，且李正森當時並非上訴人公司之股東，故未予採信李正森之証詞，顯與事實有
    誤。
  (四)吳連福係被上訴人之總經理，而陳南光則為與吳連福共同實際負責施工之人，與
    本案債務有實質關聯，因此，渠等之証詞自會有所偏頗，以求自保之理甚明，因
    此渠等稱並未處理，顯違事理，實無足採。
  (五)縱認被上訴人得依民法第七百四十九條之規定行使權利，其權利範圍亦僅限於保
    證範圍之內之債權移轉於被上訴人，而不及於其他，則被上訴人賠償省住都局之
    訴訟費用新台幣（下同）一萬八千三百三十三元，並非保證債務，被上訴人自不
    得依民法第七百四十九條向上訴人求償。又被上訴人依前開規定行使權利，係屬
    無確定期限之債權債務，應經催告後，上訴人始負遲延之責，原判決認上訴人應
    自被上訴人給付主債權之日負遲延責任，亦屬有誤。
乙、被上訴人方面：
一、聲明：上訴駁回。
二、陳述：除與原判決記載相同者，茲引用之外，補稱略以：
  (一)查基隆地方法院八十四年度訴字第三○七一號，省住都局訴請上訴人及被上訴人
    連帶給付「基隆市百福社區○○○○道工程」所生損害賠償責任事件中，上訴人
    對邀被上訴人為保證人即不爭執；且於本件原審，上訴人對系爭工程係以上訴人
    公司名義簽約，並以被上訴人為連帶保證人等情亦為自認；省住都局與上訴人間
    契約書、所有來往函件亦載上訴人為承包商，被上訴人為連帶保證人，均足證明
    上訴人確有委任被上訴人任連帶保證人。
  (二)上訴人承包系爭工程時之負責人陳南光，亦於  鈞院證謂是上訴人承包工程，透
    過吳連福去找被上訴人擔任保證人，尤足證明上訴人確有委任被上訴人擔任連帶
    保證人。
  (三)按「受任人因處理委任事務，支出必要之費用，委任人應償還之，並付支出時起
    之利息。」，民法第五百四十六條第一項定有明文。被上訴人向債權人清償債務
    ，而使主債務人之上訴人對原債權人免責，乃屬處理委任事務，故被上訴人所為
    清償之原本、利息、費用等均得向上訴人請求返還，被上訴人自得請求上訴人返
    還代償之一百十七萬四千八百四十九元，並請求自八十六年七月二十九日支付日
    起之利息。
  (四)況「保證人向債權人為清償後，債權人對於主債務人之債權，於其清償之限度內
    ，移轉予保證人。」，民法第七百四十九條亦定有明文，被上訴人為上訴人之連
    帶保證人，並已代上訴人清償一百十七萬四千八百四十九元（包括賠償金、利息
    及訴訟費用等）予債權人省住都局，則在此限度內，被上訴人已取得各該項債權
    。
  (五)至上訴人主張證人吳連福證謂兩造曾論及債務分擔問題，惟上訴人所指不實，退
    萬步言，訴外人吳連福與陳南光論及債務分擔並非就債務分擔達成協議，更非兩
    造就工程停工之賠償達成協議，上訴人主張依吳連福與陳南光二人協議，伊不負
    給付之責云云，要屬無據。
    理    由
一、被上訴人起訴主張：伊為上訴人公司承攬省住都局系爭工程之連帶保證人，上訴
    人公司無力繼續承作工程，乃與省住都局終止契約，省住都局將未完成部分之工
    程重新發包，結算後增加支出九十九萬四千五百三十元，經臺灣臺北地方法院八
    十四年度訴字第三○七一號判決由兩造連帶給付確定，經省住都局聲請原審法院
    對伊財產強制執行，伊不得已，乃代上訴人公司清償所欠省住都局上開賠償金額
    九十九萬四千五百三十元、利息十六萬一千九百八十六元及訴訟、執行費用一萬
    八千三百三十三元，合計一百十七萬四千八百四十九元，爰依委任及保證人代位
    權之法律關係，請求命上訴人公司如數給付，及自八十六年七月二十九日起至清
    償日止，按週年利率百分之五計算之利息之判決。上訴人則以：系爭工程乃被上
    訴人公司前任總經理吳連福實際承作，被上訴人公司係受吳連福個人之託而為連
    帶保證人，兩造間並無委任關係存在，且被上訴人公司於賠償省住都局後，兩造
    亦與吳連福達成和解，由吳連福負責賠償被上訴人公司，伊已脫離債權債務關係
    ，自不負擔給付之義務等語，資為抗辯。
二、被上訴人主張：伊為上訴人公司承攬省住都局系爭工程之連帶保證人，上訴人公
    司無力繼續承作工程，乃與省住都局終止契約，省住都局將未完成部分之工程重
    新發包，並由伊代上訴人公司清償省住都局因而增加之支出、訴訟費用等費用，
    業據提出與其所述相符之臺灣臺北地方法院八十四年度訴字第三○七一號民事判
    決一件、上訴人公司八十二年十一月二十九日切結書一紙、省住都局八十三年四
    月十二日八三住都工字第二二○二九號函、八十五年十月十四日八五住都工字第
    ○七七七四四號函、八十六年八月七日八六住都工字第○六○二四七號函各一件
    、存證信函二件、匯出匯款回條聯一件（以上均為影本）為證（見原審卷第五至
    三十頁），上訴人對於被上訴人公司已繳納上述金額亦不爭執，被上訴人之主張
    堪信為真實。
三、上訴人雖抗辯：被上訴人公司係受吳連福個人之託而為連帶保證人，兩造亦與吳
    連福達成和解，由吳連福負責賠償被上訴人公司，伊不負擔給付之義務云云，然
    查：
  (一)系爭工程雖由吳連福與曾任上訴人公司法定代理人之陳南光實際承作，惟系爭工
    程係以上訴人公司名義與省住都局簽立工程契約，並由上訴人公司書立切結書同
    意賠償終止契約之損失，此為上訴人公司所不爭執，且證人即上訴人公司原法定
    代理人陳南光於本院證稱：「系爭工程是我和吳連福一起去做，但用公司名義去
    承包，收到之工程款先交回公司，再扣除公司所有營業稅及費用後，再由我和吳
    連福分，．．．．我將公司賣給李正森時，有比較便宜，當時我有跟他說這件工
    程後續就由他來處理，一般而言，公司發生這種情況，接下來的費用也都由公司
    負責」（見本院卷第四七、四八頁），證人吳連福亦於原審證稱：「當時我是林
    昌公司（即上訴人公司）的股東，我與陳南光合夥去承包這工程，．．．．只要
    是公司的股東或執行人都可用公司牌照去承攬工程，公司章程有規定，林昌公司
    （即上訴人公司）或旭盛公司（即被上訴人公司）組織章程有這麼寫的，．．．
    ．我是知道林昌公司（即上訴人公司）要賠，承攬的人沒辦法賠，才要找保證人
    賠」（見原審卷第八一頁背面、八二頁背面），上訴人公司既同意吳連福與陳南
    光以上訴人公司名義與省住都局簽立工程契約，並由被上訴人公司擔任連帶保證
    人，且收取所有營業稅及費用，自應認係上訴人公司委任被上訴人公司而為連帶
    保證，自不因吳連福同時係被上訴人公司總經理，遽認被上訴人公司係受吳連福
    個人之託而為連帶保證人。
  (二)又當事人主張有利於己之事實者，就其事實有舉證之責任，民事訴訟法第二百七
    十七條定有明文。上訴人公司抗辯兩造已與吳連福達成和解，由吳連福負責賠償
    被上訴人公司，上訴人公司已脫離債權債務關係，自不負擔給付之義務云云，然
    此為被上訴人公司所否認，上訴人公司所舉之證人李正森雖於原審證稱吳連福曾
    表示要償還本件債務等語（見原審卷第五七頁背面），惟證人李正森自承於八十
    三年始擔任上訴人公司負責人（見原審卷第五七頁背面），且證人吳連福於原審
    證稱：於無力繼續承作系爭工程後，曾私下與共同承作系爭工程之陳南光論及債
    務分擔之問題，並未與李正森商討系爭工程停工後之賠償事宜，因李正森當時並
    非上訴人公司股東等情（見原審卷第八二頁），證人李正森既未就上訴人公司於
    系爭工程所欠債務與證人吳連福有任何約定，則其所知顯係片面之傳聞，不足以
    證明吳連福同意承擔該債務，上訴人公司復未能舉證證明吳連福與兩造間有承擔
    積欠省住都局系爭工程債務之約定，所為上開辯解，自不足採。
四、按受任人因處理委任事務，支出之必要費用，委任人應償還之，並付自支出時起
    之利息；保證人向債權人為清償後，債權人對於主債務人之債權，於其清償之限
    度內，移轉與保證人，民法第五百四十六條、第七百四十九條分別定有明文。又
    保證人受主債務人之委任而為保證者，對於主債務人即有受任人之權利，除依一
    般委任法則，保證人因受任保證而代償之數額，應由委任之主債務人償還外，並
    應償還自支出時起之利息（最高法院十八年上字第一五六一號判例參照）。被上
    訴人公司既基於上訴人公司之委任而擔任上訴人公司承攬系爭工程之連帶保證人
    ，並代上訴人公司清償於系爭工程所欠省住都局之款項，則被上訴人公司請求上
    訴人公司給付其代償之費用及自支出時起之利息，自屬有據。
五、綜上所述，被上訴人主張：伊為上訴人公司承攬系爭工程之連帶保證人，上訴人
    公司無力繼續承作工程，乃與省住都局終止契約，省住都局將未完成部分之工程
    重新發包，並由伊代上訴人公司清償省住都局因而增加之支出、訴訟費用等費用
    ，為可採。從而，被上訴人公司本於委任及保證人代位權之法律關係請求上訴人
    公司給付一百十七萬四千八百四十九元及自支出時即八十六年七月二十九日起至
    清償日止，按週年利率百分之五計算之利息，為有理由。是則原審判命上訴人如
    數給付，並依兩造之聲請，以供擔保為條件為假執行、免為假執行之宣告，核無
    不合。上訴意旨指摘原判決不當，求予廢棄改判，為無理由，應予駁回。
六、本件事證已臻明確，兩造其餘攻擊、防禦方法，經審酌後認不生影響判決結果，
    爰不一一論述，附此敘明。
據上論結，本件上訴為無理由，依民事訴訟法第四百四十九條第一項、第七十八條，
判決如主文。
中      華      民      國    八十九    年      六      月      二      日
                                臺灣高等法院民事第十庭
                                    審判長法  官  林  敬  修
                                          法  官  劉  勝  吉
                                          法  官  黃  騰  耀
右正本係照原本作成。
如不服本判決，應於收受送達後二十日內向本院提出上訴書狀，其未表明上訴理由者
，應於提出上訴後二十日內向本院補提理由書狀（均須按他造當事人之人數附繕本）
上訴時應提出委任律師或具有律師資格之人之委任狀；委任有律師資格者，另應附具
律師及格證書及釋明委任人與受任人有民事訴訟法第四百六十六條之一第一項但書或
第二項（詳附註）所定關係之釋明文書影本。
中      華      民      國    八十九    年      六      月      五      日
                                          書記官  楊  麗  雪
附註：
民事訴訟法第四百六十六條之一（第一項、第二項）：
對於第二審判決上訴，上訴人應委任律師為訴訟代理人。但上訴人或其法定代理人具
有律師資格者，不在此限。
上訴人之配偶、三親等內之血親、二親等內之姻親，或上訴人為法人、中央或地方機
關時，其所屬專任人員具有律師資格並經法院認為適當者，亦得為第三審訴訟代理人
。


司法院資訊處製作；財團法人民間司法改革基金會備份。
